臺灣士林地方法院民事判決　　　　　　　 94年度簡上字第3號
上　訴　人　丙○○
訴訟代理人　乙○○○
被　上訴人　甲○○
上列當事人間請求給付票款事件，上訴人對於中華民國93年 7月
20日本院內湖簡易庭93年度湖簡字第507 號第一審判決提起上訴
，本院於民國94年6月16日言詞辯論終結，判決如下：
    主  文
原判決廢棄。
被上訴人在第一審之訴駁回。
第一、二審訴訟費用由被上訴人負擔。
    事實及理由
一、被上訴人起訴主張：其執有上訴人簽發、面額新臺幣（以下
    同）140 萬元、發票日為民國92年4 月29日、付款人為台新
    國際商業銀行股份有限公司汐止分行、帳號00000000-0、票
    號DC0000000 號支票1 張（以下簡稱系爭支票），於93年3
    月15日提示不獲付款，爰依票據關係，訴請上訴人給付被上
    訴人上開票款，及自提示日起至清償日止，按週年利率6%計
    算之利息等語。
二、上訴人則以：
  (一)上訴人僅於系爭支票上蓋發票人章，並未填載金額及發票日
    ，該票據欠缺應記載事項而屬無效，系爭支票上所記載之金
    額及發票日均為被上訴人自行填寫。
  (二)上訴人提供空白支票予訴外人即其女鄭素琴使用時，言明填
    具之支票面額不得超過3萬元。
  (三)上訴人並無資金週轉需求，未曾向被上訴人借款，兩造間無
    債權債務關係等語，資為抗辯。
三、本件原審對於被上訴人之請求，判決被上訴人全部勝訴，上
    訴人全部聲明不服，並聲明：(一)原判決廢棄。(二)被上訴人在
    第一審之訴駁回。被上訴人則聲明：駁回上訴。
四、兩造不爭執之事實：
  (一)被上訴人執有發票人為上訴人、面額140 萬元、發票日為92
    年4 月29日、付款人為台新國際商業銀行股份有限公司汐止
    分行、帳號00000000-0、票號DC0000000 號支票1 張，於93
    年3 月15日提示不獲付款。
  (二)系爭支票發票人印文為上訴人所蓋印，其餘發票日期、金額
    為被上訴人所填寫。
  (三)系爭支票係由上訴人之女鄭素琴交付上訴人，票據原因關係
    為借貸。
五、基上兩造不爭執之事實，則本件兩造爭執要旨厥為：(一)系爭
    支票是否欠缺票據應記載事項而屬無效？(二)上訴人對訴外人
    鄭素琴之授權是否有限制？得否以之對抗被上訴人？(三)被上
    訴人是否確有給付借款予訴外人鄭素琴？金額若干？上訴人
    得否以之對抗被上訴人？茲分述如下：
  (一)按「欠缺本法所規定票據上應記載事項之一者，其票據無效
    。但本法別有規定者，不在此限。執票人善意取得已具備本
    法規定應記載事項之票據者，得依票據文義行使權利；票據
    債務人不得以票據原係欠缺應記載事項為理由，對於執票人
    ，主張票據無效。」票據法第11條第1 項、第2 項定有明文
    。又發票人就票據上應記載之事項，固非不得授權執票人自
    行填寫。然票據法第11條第3 項規定：「票據上之記載，除
    金額外，得由原記載人於交付前改寫之。但應於改寫處簽名
    」，本此發票人於票據交付前尚不得自行改寫金額之立法本
    旨以觀，若發票人以空白票據交付，授權執票人於交付後自
    行填寫金額，自非法之所許。除不得對抗善意第三人外，執
    票人不得主張其自行填載之票據為有效，對於發票人行使票
    據上之權利（最高法院80年度臺上字第355 號判決要旨參照
    ）。經查，本件被上訴人收受訴外人鄭素琴交付之系爭支票
    時，除支票發票人印文為上訴人所蓋印外，其餘發票日期、
    票據金額等均屬空白，而由被上訴人自行填寫之事實，為兩
    造所不爭執，已如前述，是以，系爭支票屬於空白票據，且
    票據金額並非發票人得授權執票人自行填寫之範圍，被上訴
    人又非善意取得已具備票據法規定應記載事項之票據之第三
    人，揆諸前揭說明，被上訴人自不得主張其自行填載之票據
    為有效，而對於上訴人行使票據上權利。
  (二)本件被上訴人不得行使系爭票據上之權利，既經認定，則上
    訴人得否以對訴外人鄭素琴之授權限制或票據原因關係對抗
    被上訴人，即無審究之必要，附此敘明。
六、從而，上訴人本於票據關係，訴請上訴人清償票款140 萬元
    ，及自提示日即93年3 月15日起至清償日止，按週年利率6%
    計算之法定遲延利息，即屬無據。原判決未及審酌於此，而
    為被上訴人勝訴之判決，並依職權宣告假執行，尚有未洽，
    上訴意旨指摘原判決不當，求予廢棄改判，為有理由，爰由
    本院予以廢棄改判如主文第2 項、第3 項所示。
七、本件判決基礎已臻明確，兩造其餘之攻擊防禦方法及訴訟資
    料經本院斟酌後，核與判決不生影響，無逐一論述之必要，
    併予敘明。
八、據上論結，本件上訴為有理由，依民事訴訟法第436 條之1
    第3 項、第450條、第78條，判決如主文。
中　　華　　民　　國　　94　　年　　6 　　月　　30　　日
                  民事第二庭  審判長法  官  陳介源
                                    法  官  王本源
                                    法  官  陳玉曆
以上正本證明與原本無異。
本判決不得上訴。
中　　華　　民　　國　　94　　年　　7 　　月　　4 　　日
                                    書記官  蔡雨呈
